臺灣高等法院刑事判決　　　　　　　　100年度上易字第811號
上　訴　人　臺灣臺北地方法院檢察署檢察官
被　　　告　蕭翼德
選任辯護人　葉志飛律師
被　　　告　陳樹
　　　　　　陳美玉
　　　　　　陳寶麟
　　　　　　王瑞和
　　　　　　謝顯哲
　　　　　　劉清泉
　　　　　　傅永生
　　　　　　梁賢華
上列上訴人因被告等賭博等案件，不服臺灣臺北地方法院99年度
易字第3609號，中華民國100年3月16日第一審判決（起訴案號：
臺灣臺北地方法院檢察署99年度偵字第16984號），提起上訴，
本院判決如下：
    主  文
原判決就蕭翼德違反電子遊戲場業管理條例部分撤銷。
蕭翼德共同違反未依電子遊戲場業管理條例規定領有電子遊戲場
業營業級別證者，不得經營電子遊戲場業之規定，累犯，處有期
徒刑陸月，如易科罰金以新臺幣壹仟元折算壹日。扣案如附表所
示之物均沒收。
其他上訴駁回。
    事  實
一、蕭翼德前於民國98年間因賭博案件，經本院以98年度易字第
    3149號判處有期徒刑4月確定，於99年7月6日易科罰金執行
    完畢。址設臺北市萬華區○○○路36號3樓之「大小使科技
    遊藝場」（下稱大小使遊藝場）負責人謝王清月因涉犯賭博
    罪判決確定，遭臺北市政府於99年7月2日以府產業商字第09
    932075500號函廢止電子遊戲場業營業級別證，謝王清月（
    未經移送）及蕭翼德於99年7月5日收受上揭函文後，均明知
    大小使遊藝場之電子遊戲場業營業級別證業經廢止，不得經
    營電子遊戲場業，仍不知悔改，共同基於經營電子遊戲場業
    之犯意聯絡，自99年7月5日起至同年7月13日止，由蕭翼德
    擔任大小使遊藝場之現場負責人，負責替客人開分、積分、
    倒茶、掃地等工作，在大小使遊藝場內擺設附表編號1至13
    所示之電子遊戲機檯，供不特定人向蕭翼德開分後把玩，而
    經營電子遊戲場業。嗣於99年7月13日下午4時許，經警前往
    上址臨檢，適陳樹、陳美玉、陳寶麟、王瑞和、謝顯哲、劉
    清泉、傅永生、梁賢華以開分方式把玩「滿天星」、「動物
    奇觀二代」、「傑克船長」、「歡樂節慶」、「超八」等機
    檯，而悉上情，並扣得如附表所示之物。
二、案經臺北市政府警察局萬華分局報告臺灣臺北地方法院檢察
    署（下稱臺北地檢署）檢察官偵查起訴。
    理  由
壹、程序方面：
一、本件下列所引用之證人陳樹、陳寶麟、王瑞和、謝顯哲、劉
    清泉、傅永生、梁賢華於警詢之陳述，被告及辯護人於本院
    準備程序時均同意作為證據（本院卷第71頁反面），依刑事
    訴訟法第159條之5第1項規定，自得作為證據。本院並審酌
    上揭被告以外之人所為陳述作成之情況，均係出於自由意志
    ，並無證明力顯然過低之情形，認均適當，應皆有證據能力
    。
二、本院下列所引用卷內之文書證據、證物之證據能力部分，並
    無證據證明係公務員違背法定程序所取得，且檢察官、被告
    於本院亦均未主張排除下列文書證據、證物之證據能力，且
    迄本院言詞辯論終結前均未表示異議，本院審酌前揭文書證
    據、證物均無顯不可信之情況與不得作為證據之情形，依刑
    事訴訟法第158條之4反面解釋及第159條之4之規定，應認均
    有證據能力。
貳、有罪部分：
一、上揭事實，業據被告蕭翼德坦承不諱，並經證人即同案被告
    陳樹、陳寶麟、王瑞和、謝顯哲、劉清泉、傅永生、梁賢華
    於警詢證述其等在大小使遊藝場把玩機檯一節明確，並有臺
    北市政府99年7月2日府產業商字第09932075500號函、臺北
    市商業處送達證書、臺北市政府警察局萬華分局武昌派出所
    臨檢紀錄表、平面配置圖、照片及贓證物品清單等件在卷可
    稽（偵卷第10、13、20至24、117至119頁）。復有如附表所
    示之電子遊戲機檯四十臺（含IC板40片）及營業所得新臺幣
    （下同）1萬4200元扣案可資佐證，足認被告自白確與事實
    相符。被告蕭翼德違反電子遊場業管理條例之犯行堪以認定
    ，事證明確，應依法論罪科刑。
二、核被告蕭翼德違反電子遊戲場業管理條例第15條未依該條例
    規定領有電子遊戲場業營業級別證者，不得經營電子遊戲場
    業之規定，未領有電子遊戲場業營業級別證，而經營電子遊
    戲場業之行為，係犯同條例第22條之罪。公訴人雖未就被告
    於99年7月5日所犯未領有電子遊戲場業營業級別證，而經營
    電子遊戲場業之行為部分起訴，然此部分與起訴之事實，具
    有實質上一罪關係，為起訴效力所及，本院自應併予審理。
    被告與謝王清月就上開犯行有犯意聯絡及行為分擔，為共同
    正犯。被告雖係自99年7月5日起至同年7月13日止經營電子
    遊戲場業，然經營行為本質上即具有反覆為相同行為之性質
    ，故其於前開期間內持續經營電子遊戲場業務，乃為反覆執
    行業務行為之接續動作，應為實質上一罪，祇論以一違反未
    依電子遊戲場業管理條例規定領有營業級別證者，不得經營
    電子遊戲場業之規定罪。又被告有如事實所載之犯罪科刑及
    執行完畢情形，有本院被告前案紀錄表一份在卷可稽，其前
    受有期徒刑執行完畢，於5年以內故意再犯本件有期徒刑以
    上之罪，為累犯，應依刑法第47條第1項之規定加重其刑。
三、原審經審理結果，就被告蕭翼德上開犯行，予以論科，固非
    無見。惟被告蕭翼德曾於98年間在同址擺設電子遊戲機，因
    而犯相同罪名，經本院判處有期徒刑4月確定，甫於99年7月
    6日易科罰金執行完畢，竟又自99年7月5日起至同年月13日
    在同址擺設電子遊戲機，顯然被告蕭翼德並未因上揭科刑而
    受有教訓，被告蕭翼德既已構成累犯，原審猶僅判處與前案
    相同之有期徒刑4月，顯已悖離一般人民之法律期待，難謂
    罪刑相當，原審就被告蕭翼德所科予之刑度，容有未洽。檢
    察官執此上訴，指摘原判決不當，此部分上訴為有理由，應
    由本院就被告蕭翼德之違反電子遊戲場業管理條例部分予以
    撤銷改判。
四、爰審酌被告蕭翼德受僱大小使遊藝場擔任現場負責人，擺設
    之機具數量達40臺，經營時間非長之犯罪情節，及其犯罪之
    動機、目的、手段、坦承犯行之態度等一切情狀，量處有期
    徒刑6月，並諭知易科罰金之折算標準，以資懲儆。扣案如
    附表編號1至14所示之物係共犯謝王清月所有，供被告與共
    犯謝王清月共犯本件所用之物，爰依刑法第38條第1項第2款
    之規定宣告沒收。扣案如附表編號15所示之物，係共犯謝王
    清月所有，因被告與共犯謝王清月共犯本件所得之物，爰依
    刑法第38條第1項第3款沒收之。
、被告蕭翼德不另為無罪諭知及被告陳樹、陳美玉、陳寶麟、
    王瑞和、謝顯哲、劉清泉、傅永生、梁賢華無罪部分：
一、公訴意旨略以：被告蕭翼德基於意圖營利而提供賭博場所之
    犯意，自99年7月6日起，在「大小使遊藝場」，擺設電子遊
    戲機具供不特定人把玩並與之對賭，從事賭博行為。店內賭
    博方式係賭客入場，遊戲機檯開分方式以新臺幣1比4、1比
    10、1比20不等之比例，依該賭博電玩機檯之遊戲規則，均
    可得下注分數不等倍數之分數；賭客贏4萬分，可兌換現金
    1千5百元。嗣於99年7月13日下午4時許，適有被告即賭客陳
    樹、陳美玉、陳寶麟、王瑞和、謝顯哲、劉清泉、傅永生、
    梁賢華在上址以上開方式賭博「滿天星」、「動物奇觀二代
    」、「傑克船長」、「歡樂節慶」、「超八」等電玩，為警
    查獲，並在該店內扣得上開賭博電子機檯40檯（含IC板40片
    ）及賭資1萬4千2百元。因認被告涉有刑法第268條前段之意
    圖營利供給賭博場所、同條後段之意圖營利聚眾賭博及同法
    第266條第1項之賭博罪嫌云云；被告陳樹、陳美玉、陳寶麟
    、王瑞和、謝顯哲、劉清泉、傅永生、梁賢華均涉犯刑法第
    266條第1項之賭博罪嫌云云。
二、按犯罪事實應依證據認定之，無證據不得認定犯罪事實。又
    不能證明被告犯罪者，應諭知無罪之判決，刑事訴訟法第
    154條第2項、第301條第1項分別定有明文。且事實之認定，
    應憑證據，如未能發現相當證據，或證據不足以證明，自不
    能以推測或擬制之方法，為裁判基礎（最高法院著有40年臺
    上字第86號判例意旨參照）。又認定犯罪事實所憑之證據，
    雖不以直接證據為限，間接證據亦包括在內，然而無論直接
    證據或間接證據，其為訴訟上之證明，須於通常一般之人均
    不致有所懷疑，而得確信其為真實之程度者，始得據為有罪
    之認定，倘其證明尚未達到此一程度，而有合理之懷疑存在
    而無從使事實審法院得有罪之確信時，即應由法院為諭知被
    告無罪之判決（最高法院著有76年臺上字第4986號判例意旨
    參照）。
三、本件檢察官認被告陳樹、陳美玉、陳寶麟、王瑞和、謝顯哲
    、劉清泉、傅永生、梁賢華涉有刑法第266條第1項賭博罪，
    係以被告蕭翼德之供述、在場之被告陳樹、陳美玉、陳寶麟
    、王瑞和、謝顯哲、劉清泉、傅永生、梁賢華經當場查獲後
    於警、偵訊中之供述、臺北市政府警察局萬華分局武昌派出
    所臨檢紀錄表、平面配置圖、臺北市政府警察局萬華分局扣
    押筆錄、扣押物品目錄表、委託保管扣押物品清單、照片、
    贓證物品清單等件為據。被告蕭翼德、陳樹、陳美玉、陳寶
    麟、王瑞和、謝顯哲、劉清泉、傅永生、梁賢華均堅決否認
    有上揭賭博犯行，被告蕭翼德辯稱：伊沒有賭博，遊戲機給
    客人把玩，只是計分數，然後讓客人寄放分數等語；被告陳
    樹等人辯稱：大小使遊藝場不可兌換現金等語。
四、經查：被告蕭翼德歷次於警詢、偵訊均供稱：大小使遊藝場
    所擺設之機檯係以開分方式把玩，以新臺幣兌換分數，有1
    比4、1比10和1比20，來店內消費的客人沒有過濾，以現金
    開分，客人贏得的分數是記在店家的客人寄放分數表本子上
    ，不得兌換現金，也沒有提供等價之禮品或物品做客人所贏
    得分數之兌換等語（偵卷第28至31、178頁）。被告陳樹於
    警詢供稱：警方臨檢時伊玩超八機檯，如果上次消費還有剩
    下分數，此次消費便可繼續使用，如果沒有分數，便以1千
    元向櫃檯兌換3萬分（以此類推），伊因為上次消費還有剩
    大約10幾萬分，今天用1萬分來玩，贏3萬零70分，該機檯分
    數無法兌換現金，不玩時如果有剩下分數，可以記在櫃檯，
    不可以分數換回現金等語（偵卷第34、35頁）。被告陳寶麟
    於警詢供稱：伊在玩動物奇觀第二代，伊用5百元可向店家
    開1萬5千分，伊本日共花費7百元，共開1萬9千分，伊輸1萬
    5千分，臨檢時伊剩下3千5百分，不能折現，只能下次再玩
    分數，店家會作記錄等語（偵卷第43、44頁）。被告王瑞和
    於警詢供稱：伊開之前寄放的10萬分把玩歡樂節慶機檯，伊
    贏54萬3千5百24分，分數不玩時請店家將分數掉寄放店家處
    ，不行兌換現金等語（偵卷第48頁）。被告謝顯哲於警詢供
    稱：伊之前有來過大小使遊藝場，還有剩餘分數，今天還未
    花錢開分，伊今天開3萬分，輸剩下2百分，把玩後剩餘的分
    數由店家登記，留於下次把玩，從未兌換現金等語（偵卷第
    52頁）。被告劉清泉於警詢供稱：伊今天總共開5千分，是
    上次來把玩剩下來的分數，當分數不玩時，可以向店家告知
    要寄分（保留分數）下次再玩，保留的分數沒有限時間，隨
    時都可以來玩，分數不能兌換現金，可以保留分數等語（偵
    卷第56 頁）。被告傅永生於警詢供稱：伊以2百元開2千分
    把玩滿天星機檯，輸剩下1千5百分，伊把玩2次從未兌換現
    金，該場所分數不可兌換現金等語（偵卷第60頁）。被告梁
    賢華於警詢供稱：伊還有分數寄在櫃檯，伊今天請櫃檯開3
    千分，伊贏3萬6千分，該機檯分數無法兌換現金（店家有講
    純屬娛樂，不能兌換現金），如果還有剩下分數，可以記在
    櫃檯，不可以以分數換回現金等語（偵卷第64頁）。足認被
    告蕭翼德、陳樹、陳寶麟、王瑞和、謝顯哲、劉清泉、傅永
    生、梁賢華等人均供稱大小使遊藝場內把玩機檯後所剩分數
    不得兌換現金，僅得由大小使遊藝場記錄後，再行開分把玩
    。
五、被告陳美玉於警詢雖供稱：「（問：你所贏的分數4萬分折
    合現金可以折合多少錢？）4萬分折合現金大約新臺幣1千5
    百元。」等語（偵卷第39頁參照）。惟經原審法院勘驗被告
    陳美玉於99年7月13日在臺北市政府警察局萬華分局武昌派
    出所之警詢錄音帶，被告陳美玉供述之內容如下：「（問：
    你玩超八兌換的比例是怎麼算的啊？）比例？（問：對啊比
    例，100塊可以換幾分啊還是怎樣？）沒有，因為那就是，
    買了因為我們裡面都沒有分數，對不對，你想要玩。（問：
    對，我知道，你玩超八，就是你這檯超八喔，你100塊可以
    換幾分？）100塊我沒有換過，因為我們開分都以5百，因為
    5百就有1萬5千分了。…（問：今天差不多贏4萬分嘛？）嗯
    。（問：我問你喔，你所得的分數4萬分喔折合現金可折合
    多少，大概多少？）4萬分喔。（對，假如說折合現金的話
    ？）折現金的話是，因為它3萬分是1千塊，啊你4萬分就等
    於說不到1千5啊，差不多算，如果折現金的話就等於1千5了
    。…（問：問你喔，當分數不玩的時候，你是怎麼處理？）
    機檯如果還有分數不玩就寄櫃檯，分數寄櫃檯啊。（問：可
    不可以用分數來換回現金？）不可以啊。」（原審卷第69、
    70頁反面至第71頁）。足認被告陳美玉於警詢時係供述把玩
    電子遊戲機所贏分數不得在大小使遊藝場內兌換現金，警察
    係以假設性問題要求被告陳美玉以現金兌換分數之比例推算
    所贏分數兌換現金之金額，尚不得以被告陳美玉上開假設性
    回答遽認被告蕭翼德等人有公訴人所指之賭博犯行。
六、至於臺北市政府警察局萬華分局武昌派出所臨檢紀錄表、平
    面配置圖、臺北市政府警察局萬華分局扣押筆錄、扣押物品
    目錄表、委託保管扣押物品清單、照片、贓證物品清單等僅
    足以證明警方於99年7月13日下午4時許臨檢大小使遊藝場時
    ，被告蕭翼德有於上址擺設扣案機台；被告陳樹、陳美玉、
    陳寶麟、王瑞和、謝顯哲、劉清泉、傅永生、梁賢華等人有
    把玩電子遊戲機檯之行為，尚不足以證明被告蕭翼德供人把
    玩之前揭電子遊戲機有洗分兌換現金或直接由機具退幣孔退
    還現金之情事；亦不足以證明被告陳樹、陳美玉、陳寶麟、
    王瑞和、謝顯哲、劉清泉、傅永生、梁賢華把玩前揭電子遊
    戲機有洗分兌換現金或直接由機具退幣孔退還現金之情事。
七、綜上所述，本件被告陳樹、陳美玉、陳寶麟、王瑞和、謝顯
    哲、劉清泉、傅永生、梁賢華為警查獲之時均在大小使遊藝
    場內，縱有把玩店內機檯之事實，然遍查全卷並無證據可憑
    認被告陳樹、陳美玉、陳寶麟、王瑞和、謝顯哲、劉清泉、
    傅永生、梁賢華於入店把玩機檯時，確有洗分、換錢此不法
    行徑。此外，復查無其他積極證據足資證明被告蕭翼德、陳
    樹、陳美玉、陳寶麟、王瑞和、謝顯哲、劉清泉、傅永生、
    梁賢華涉有公訴意旨所指之賭博犯行，則揆諸首揭說明，既
    不能證明被告蕭翼德、陳樹、陳美玉、陳寶麟、王瑞和、謝
    顯哲、劉清泉、傅永生、梁賢華有上揭賭博犯行，就被告陳
    樹、陳美玉、陳寶麟、王瑞和、謝顯哲、劉清泉、傅永生、
    梁賢華自應為無罪之諭知；被告蕭翼德此部分與前揭論罪科
    刑之違反電子遊戲場管理條例罪間，有想像競合犯之裁判上
    一罪關係，爰不另為無罪之諭知。
八、原審審理結果，認不能證明被告等人之賭博犯行，而就被告
    蕭翼德涉犯賭博部分不另為無罪諭知；被告陳樹、陳美玉、
    陳寶麟、王瑞和、謝顯哲、劉清泉、傅永生、梁賢華等人均
    無罪判決，經核其認事用法及證據取捨，均無違誤。檢察官
    上訴意旨固以：被告蕭翼德於98年8月7日在同址為警查扣
    與本案機台類型大致相同之電子遊戲機台（下稱前案），且
    被告陳樹、陳美玉、陳寶麟、王瑞和、謝顯哲、劉清泉均係
    熟客，其等居住處所均非本件查獲地點附近，其等若非因本
    案查獲地點把玩機台具射倖性得兌換現金，何以捨近求遠至
    上址把玩機？被告陳樹等人於前案原審均稱：98年8月初
    以前，至查獲地點把玩機台贏得分數所退出之代幣不能兌現
    云云，核與前案臺灣臺北地方法院98年度易字第3149號所認
    定賭客把玩機台贏得之代幣得由趙淑珍等開分服務員確認後
    ，再至店內隱匿處，以每3枚代幣兌換10元之比例，將現金
    兌換予中獎賭客之事實相悖，顯見上揭熟客所述均為規避賭
    博罪責而不足採，自應認被告陳美玉於警詢之陳述較具可信
    性云云，指摘原判決不當云云。惟：被告蕭翼德固然於前案
    涉有賭博犯行，然該案有冒充為賭客之警員、店內僱用之店
    員等證詞，均證述該店確有兌換現金之情事，核與本案之證
    據情狀不符。且前案被查獲時間為98年8月7日為警查獲，距
    本案查獲時將近1年，檢察官欲以1年前之前案情狀，據以推
    論1年後之本案亦是同樣情狀，容有未洽。至於被告陳樹等
    人雖未居住在查獲地點，然其等距查獲地點或有其他淵源，
    檢察官僅以住所地之遠近，即欲推論其等至查獲地點把玩之
    動機，實嫌速斷。另被告陳美玉於警詢之陳述不採信之原因
    ，業經原審詳為論述，故檢察官就此部分之上訴，為無理由
    ，應予駁回。
據上論斷，應依刑事訴訟法第369條第1項前段、第364條、第368
條、第299條第1項前段，電子遊戲場業管理條例第15條、第22條
，刑法第11條前段、第28條、第47條第1項、第41條第1項前段、
第38條第1項第2款、第3款，刑法施行法第1條之1，判決如主文
。
本案經檢察官李良忠到庭執行職務
中    華    民    國   100    年    6     月    28    日
                  刑事第二庭審判長法  官  洪光燦
                                  法  官  李麗玲
                                  法  官  林恆吉
以上正本證明與原本無異。
不得上訴。
                                  書記官  陳盈璇
中    華    民    國   100    年    6     月    29    日
附錄本案論罪科刑法條：
電子遊戲場業管理條例第15條
未依本條例規定領有電子遊戲場業營業級別證者，不得經營電子
遊戲場業。
電子遊戲場業管理條例第22條
違反第15條規定者，處行為人一年以下有期徒刑、拘役或科或併
科新臺幣50萬元以上250萬元以下罰金。
附表：
┌──┬──────┬───────┬────────┐
│編號│  物品名稱  │     數量     │扣押物品清單編號│
├──┼──────┼───────┼────────┤
│ 一 │滿天星      │玖臺（含IC板玖│臺北地檢署99年度│
│    │            │片）          │安字第614號編號 │
│    │            │              │２              │
├──┼──────┼───────┼────────┤
│ 二 │魔術炸彈    │壹臺（含IC板壹│臺北地檢署99年度│
│    │            │片）          │安字第614號編號 │
│    │            │              │２              │
├──┼──────┼───────┼────────┤
│ 三 │動物奇觀二代│貳臺（含IC板貳│臺北地檢署99年度│
│    │            │片）          │安字第614號編號 │
│    │            │              │２              │
├──┼──────┼───────┼────────┤
│ 四 │小黑人      │壹臺（含IC板壹│臺北地檢署99年度│
│    │            │片）          │安字第614號編號 │
│    │            │              │２              │
├──┼──────┼───────┼────────┤
│ 五 │泰山闖天關二│臺（含IC板│臺北地檢署99年度│
│    │            │片）          │安字第614號編號 │
│    │            │              │２              │
├──┼──────┼───────┼────────┤
│ 六 │紅九        │臺（含IC板│臺北地檢署99年度│
│    │            │片）          │安字第614號編號 │
│    │            │              │２              │
├──┼──────┼───────┼────────┤
│ 七 │滿貫大亨    │伍臺（含IC板伍│臺北地檢署99年度│
│    │            │片）          │安字第614號編號 │
│    │            │              │２              │
├──┼──────┼───────┼────────┤
│ 八 │傑克船長    │臺（含IC板│臺北地檢署99年度│
│    │            │片）          │安字第614號編號 │
│    │            │              │２              │
├──┼──────┼───────┼────────┤
│ 九 │ＨＵＧＡ    │貳臺（含IC板貳│臺北地檢署99年度│
│    │            │片）          │安字第614號編號 │
│    │            │              │２              │
├──┼──────┼───────┼────────┤
│ 十 │歡樂節慶    │壹臺（含IC板壹│臺北地檢署99年度│
│    │            │片）          │安字第614號編號 │
│    │            │              │２              │
├──┼──────┼───────┼────────┤
│十一│西部戰警    │壹臺（含IC板壹│臺北地檢署99年度│
│    │            │片）          │安字第614號編號 │
│    │            │              │２              │
├──┼──────┼───────┼────────┤
│十二│超八        │捌臺（含IC板捌│臺北地檢署99年度│
│    │            │片）          │安字第614號編號 │
│    │            │              │２              │
├──┼──────┼───────┼────────┤
│十三│潘金蓮      │壹臺（含IC板壹│臺北地檢署99年度│
│    │            │片）          │安字第614號編號 │
│    │            │              │２              │
├──┼──────┼───────┼────────┤
│十四│客人分數表  │壹本          │臺北地檢署99年度│
│    │            │              │安字第614號編號 │
│    │            │              │３              │
├──┼──────┼───────┼────────┤
│十五│新臺幣      │壹萬肆仟貳佰元│臺北地檢署99年度│
│    │            │              │安字第614號編號 │
│    │            │              │１              │
└──┴──────┴───────┴────────┘